最高法院刑事判決　　　　　　九十四年度台上字第七０八二號
　　上　訴　人　甲○○
　　　　　　　　　　　　二審判.
　　　　　　　　　　　　9之1.
　　　　　　　　大煜營造有限公司
　　　　　　　　　　　　　　　.
　　代　表　人　胡梅鳳
　　　　　　　　　　　　57之.
　　共　　　同
　　選任辯護人　呂傳勝律師
上列上訴人等因違反廢棄物清理法案件，不服台灣高等法院中華
民國九十二年三月二十日第二審判決（九十二年度上訴字第四二
０號，起訴案號：台灣桃園地方法院檢察署九十年度偵字第九一
一八、一一三五一號），提起上訴，本院判決如下：
    主  文
上訴駁回。
    理  由
一、甲○○部分：
按刑事訴訟法第三百七十七條規定，上訴於第三審法院，非以判
決違背法令為理由，不得為之。是提起第三審上訴，應以原判決
違背法令為理由，係屬法定要件。如果上訴理由狀並未依據卷內
訴訟資料，具體指摘原判決不適用何種法則或如何適用不當，或
所指摘原判決違法情事，顯與法律規定得為第三審上訴理由之違
法情形，不相適合時，均應認其上訴為違背法律上之程式，予以
駁回。本件原判決依憑上訴人甲○○於警詢及偵查中之自白，證
人即與甲○○同受僱於大煜營造有限公司（下稱大煜公司）清理
建築廢棄物之林明（由第一審法院另案審理）、查獲本案之河川
巡防員吳國良之證言，卷附車號查詢汽車車籍單、大貨車照片、
刑事判決影本、起訴書影本、桃園縣政府公務局水利課河川巡防
取締工作日誌影本、現場照片、桃園縣政府函等證據，認定甲○
○有其事實欄所載未經許可，從事廢棄物處理之犯行。對甲○○
在原審均否認犯行，所為大煜公司因設於青埔高鐵站之倉庫被拆
除，乃由甲○○將倉庫內之磚塊等物載往陽光城市開發股份有限
公司處理，甲○○因駕車前往鶯歌途中迷路，始於查獲地等候公
司派人前來導往，且遭查獲時，其貨車車釦未打開，車斗亦未昇
起，並無於該處傾倒廢棄物之情事云云之辯詞，亦以甲○○於警
詢、偵查中，已坦承於上開地點傾倒廢棄物之事實，證人即桃園
縣政府公務局水利課河川巡防員吳國良亦證述查獲當時，甲○○
已駕車進入傾倒廢棄物之處，車斗升起，傾斜約四十五度，車斗
後蓋已打開，確有廢棄物開始掉落，彼等現身，甲○○即迅將車
斗放下，桃園縣政府函亦稱經比對本案查獲現場稍早遭傾倒之建
築廢棄物與甲○○貨車上所載剩餘之廢棄物，二者相同，甲○○
確已將廢棄物傾倒於遭取締之地點等語，參以與甲○○同受僱於
大煜公司之林明，前於民國九十年一月間，即曾因受僱駕車載運
該公司營建廢棄物，經法院判處罪刑，且甲○○係貨車司機，當
熟知桃園縣境內路線，應無迷路而錯往與目的地鶯歌方向不同之
大園行車之理，縱確迷路，亦可利用車上對講機與前往導往之人
聯絡相約省道上碰面，而無約在距馬路甚遠之河道旁會面之可能
等情，因認上揭所辯係事後卸責之詞，不足採信，已依調查所得
之證據，詳加指駁及說明。因將第一審諭知甲○○無罪之判決撤
銷，改判論處甲○○未依廢棄物清理法第四十一條第一項規定領
有廢棄物清除、處理文件，從事廢棄物處理罪刑。上訴意旨略謂
大煜公司僱用甲○○載運者，係公司整地及開挖地基之土石方、
磚瓦及混凝土塊，並無有害之廢棄物，依內政部函示，為有用資
源，非屬廢棄物範圍，原審未查明，逕依廢棄物清理法對甲○○
判刑，有應調查之證據未予調查之違法；甲○○因貨車覆網之綑
繩鬆脫，正綁緊時，即遭取締，並未傾倒廢棄物，此由吳國良拍
攝之現場照片，並無正傾倒廢棄物之情形，且照片顯示之甲○○
所駕貨車車斗內廢棄物滿滿，高出兩側鐵板，與證人林明所駕覆
網未取下，尚未著手傾倒之貨車車斗內廢棄物高度相差無幾，足
見甲○○未棄置即遭攔截，尚屬未遂，而廢棄物清理法第四十六
條第一項第四款無處罰未遂犯之明文，原審引用該規定對甲○○
論處罪刑，有判決不適用法規及適用不當之違法云云。惟查案發
當天，在現場查獲甲○○駕駛貨車傾倒廢棄物之吳國良於第一審
證稱當時其於現場所見之建築事業廢棄物，包括磚頭、木頭、鋼
筋、瓦片等，顯不僅止於內政部上開函文所指土石方、磚瓦及混
凝土塊等物，另觀諸現場拍攝之照片所示，棄置現場之廢棄物，
亦確有土石方、磚瓦及混凝土塊等物以外之木條等雜物，而依桃
園縣政府函文，該廢棄物經比對，確與甲○○貨車上所載剩餘之
廢棄物相同，再參以甲○○於警詢中，亦供承其載運者確係建築
廢棄物，是原判決憑以認定甲○○載運至案發地點開始棄置者係
廢棄物，並無違誤，上訴意旨指原判決有應調查之證據未予調查
之違法，顯非依據卷內訴訟資料而為指摘，自非屬適法之上訴理
由。又犯罪事實之認定、證據之取捨及其證明力如何，乃事實審
法院自由判斷之職權，如其取捨判斷不違背經驗法則與論理法則
，即不得指為違法，而據為上訴第三審之理由。本件查獲當時，
甲○○已駕車進入傾倒廢棄物之處，車斗升起，後蓋已打開，確
有廢棄物開始掉落，且經比對現場稍早遭傾倒之建築廢棄物既與
甲○○貨車上所載剩餘之廢棄物相同，原判決因而認定甲○○確
已將廢棄物傾倒於遭取締之地點，已詳敘其判斷所憑之論據。雖
卷附照片無車斗升起、廢棄物掉落之鏡頭，惟既經吳國良陳明甲
○○貨車上之廢棄物開始掉落之際，因見其現身，甲○○迅即放
下車斗，則吳國良未及拍攝取得該廢棄物傾倒之情形，尚與情理
無違，又甲○○貨車上，因原附載之廢棄物部分掉落而產生之空
隙，復被其他車上剩餘廢棄物填滿，且因甫開始傾倒，即被查獲
，廢棄物之數量未大量減少，是縱外觀上，貨車車斗內尚存之廢
棄物仍滿載，其數量與尚未開始傾倒之他車無明顯差異，亦無從
因此動搖上開甲○○已開始傾倒廢棄物之事實認定。甲○○上訴
意旨未具體表明原判決此部分認定有何違背法令之違法，僅為單
純事實上之爭辯，並指摘原判決認其犯罪已既遂係適用法則不當
，尚與法定得為第三審上訴理由之情形不相適合。是甲○○部分
之上訴意旨，或未依據原判決及卷證資料，徒憑個人主觀意見，
對原審職權之適法行使，漫事爭論，或就原判決理由已詳為論斷
之事項，任意指摘，俱難認已符合上訴第三審之形式要件，為違
背法律上程式，應予駁回。
二、大煜公司（代表人胡梅鳳）部分：
按刑事訴訟法第三百七十六條所列各罪之案件，經第二審判決者
，不得上訴於第三審法院，法有明文。本件原判決係以大煜公司
因其受僱人甲○○執行業務犯廢棄物清理法第四十六條第一項第
四款之罪，乃依同法第四十七條之規定論科，該條對法人刑罰之
法定刑係專科罰金，依刑事訴訟法第三百七十六條第一款規定，
此部分既經第二審判決，即不得上訴於第三審法院，大煜公司竟
復提起第三審上訴，顯為法所不許，其上訴為不合法，應予駁回
。
據上論結，應依刑事訴訟法第三百九十五條前段，判決如主文。
中　　華　　民　　國　九十四　年　 十二   月　 十五　 日
                      最高法院刑事第八庭
                          審判長法官  張　淳　淙
                                法官  張　春　福
                                法官  呂　丹　玉
                                法官  洪　昌　宏
                                法官  蔡　彩　貞
      本件正本證明與原本無異
                                      書  記  官
中　　華　　民　　國　九十四　年　 十二 　月　二十六　日
                                                      V
